最高法院刑事判決
                                   111年度台上字第4403號
上  訴  人  臺灣高等檢察署檢察官朱婉綺
被      告  柯金鎧                    


上列上訴人因被告偽造文書案件，不服臺灣高等法院中華民國11
1 年6 月22日第二審判決（110 年度上訴字第597 號，起訴案號
：臺灣新北地方檢察署107 年度偵續字第110 號），提起上訴，
本院判決如下：
    主  文
上訴駁回。
    理  由
一、按刑事妥速審判法（下稱速審法）第9 條第1 項規定，除同
    法第8 條情形外，第二審法院維持第一審所為無罪判決，提
    起上訴之理由，以該判決所適用之法令牴觸憲法、違背司法
    院解釋或違背判例者為限。同條第2 項並明定刑事訴訟法第
    377 條至第379 條、第393 條第1 款規定，於前項案件之審
    理，不適用之。係專就該法第8 條情形以外之第二審法院維
    持第一審諭知被告無罪判決之案件，對於檢察官或自訴人提
    起第三審上訴所設上訴理由之嚴格限制，且此所謂判決違背
    司法院解釋或判例，不包括違背刑事訴訟法第377 條至第37
    9 條及第393 條第1 款有關之司法院解釋、判例在內。是檢
    察官或自訴人對於上開案件提起第三審上訴，自應在上訴理
    由內具體敘明原判決究竟如何具備速審法第9 條第1 項各款
    所列事項，係屬法定要件。如果上訴理由書狀並未依據卷內
    資料，具體指摘原判決如何具備速審法第9 條第1 項各款所
    定事由，即與法律規定得為第三審上訴之理由，不相適合，
    應認其上訴為違背法律上之程式，予以駁回。其次，前述規
    定所稱之「判例」，依民國108 年1 月4 日修正、同年7 月
    4 日施行之法院組織法第57條之1 第2 項規定，若非屬應停
    止適用者，其效力與未經選編為判例之最高法院裁判相同，
    非謂原依法選編之判例所示法律見解，因而失效，故依速審
    法第9 條第1 項第3 款規定提起第三審上訴者，應解釋為以
    「判決違背原法定判例之法律見解」為理由上訴。
二、又修正後法院組織法，為確保法律適用一致及促進法律續造
    之作用，避免就相同事實之法律見解歧異，影響裁判之安定
    性及可預測性，於該法第51條之1 明定於本院建置大法庭裁
    判法律爭議，並刪除原第57條規定之判例選編及變更制度。
    而速審法第9 條第1 項第3 款以「判決違背判例」（下稱系
    爭規定）為特殊上訴理由之規定，並未因應修正，以致於原
    審法院就相同事實所為法律見解，違背「依徵詢或大法庭裁
    定見解所為之判決先例」時，產生能否適用系爭規定而得例
    外上訴第三審之爭議，形成「嗣後法律漏洞」。惟系爭規定
    之立法理由，既謂本院所為判例係就具體個案之判決中因有
    關法令之重要事項有統一見解之必要而作成，故判決違背判
    例者，自屬本院得以審查之事項等旨。則其規範目的自係認
    原審法院就相同事實所為法律見解，違背本院依法定程序所
    作成一致或統一之法律見解時，例外得為「不對稱上訴」此
    一嚴格法律審之上訴理由，俾確保法律適用之一致性。因此
    ，基於合憲性解釋之要求，在合乎系爭規定之上開規範目的
    範圍內，依目的性擴張之實質解釋方法，應認第二審法院維
    持第一審所為無罪判決，違背本院徵詢庭或提案庭依法院組
    織法所定大法庭相關程序徵詢一致或大法庭裁定之見解所為
    之判決，屬於系爭規定所指之判決違背判例。惟若主張者係
    違背刑事訴訟法第377 條至第379 條及第393 條第1 款有關
    之法律見解，仍非速審法第9 條第1 項第3 款之範疇。
三、本件檢察官起訴被告柯金鎧涉犯刑法第216 條、第210 條之
    行使偽造私文書罪嫌，經原審審理結果，則以不能證明被告
    犯罪，因而維持第一審所為諭知其無罪之判決，駁回檢察官
    在第二審之上訴，已依調查所得，載敘其何以無從形成被告
    有罪心證之理由。茲檢察官提起第三審上訴，依其上訴理由
    之記載：
  ㈠其所為指摘原判決就證據之認定有違經驗法則、論理法則，
    而違反本院53年台上字第2067號判決先例，惟該判決先例係
    就刑事訴訟法第155 條第1 項證據證明力之判斷及取捨原則
    所為之闡述，係有關證據範圍及法院採證、認事職權行使應
    遵循之證據法則，屬刑事訴訟法第378 條所定判決不適用法
    則或適用不當相關之裁判，依速審法第9 條第2 項之除外規
    定，即與同條第1 項第3 款所稱「判決違背判例」不該當。
  ㈡上訴意旨雖另援引本院64年台上字第2962號、46年台上字第3
    07 號、63年台上字第3220號判決先例，分別指摘原判決有
    刑事訴訟法第379 條第10款「依本法應於審判期日調查之證
    據而未予調查者」及同條第14款之「判決不載理由或所載理
    由矛盾者」之判決違背法令之事由等語。惟其中64年台上字
    第2962號判決先例業經本院90年度第7 次刑事庭會議決議不
    再援用，已非現仍有效先例之法律見解，又揆之前揭說明，
    均非指摘原判決係違背刑事訴訟法第377 條至第379 條及第
    393條第1 款以外有關之司法院解釋、本院原法定判例之法
    律見解等事項，顯與速審法上開規定不符。
四、依上所述，檢察官之上訴為違背法律上之程式，應予駁回。
據上論結，應依刑事訴訟法第395條前段，判決如主文。
中　　華　　民　　國　　111 　年　　10　　月　　19　　日
                  刑事第七庭審判長法　官  段  景  榕
                                  法　官  沈  揚  仁
                                  法　官  汪  梅  芬
                                  法　官  宋  松  璟
                                  法　官  楊  力  進
本件正本證明與原本無異
                                  書記官
中　　華　　民　　國　　111 　年　　10　　月　　20　　日